【裁判字號】    98,訴,36
【裁判日期】    980331
【裁判案由】    違反毒品危害防制條例
【裁判全文】
臺灣彰化地方法院刑事判決                98年度訴字第36號
公  訴  人  臺灣彰化地方法院檢察署檢察官
被      告  甲○○
                    （現因本案羈押在臺灣彰化看守所）
上列被告因違反毒品危害防制條例案件，經檢察官提起公訴（97
年度毒偵字第4306號），本院依簡式審判程序審理，判決如下：
    主  文
甲○○施用第一級毒品，處有期徒刑捌月；又施用第二級毒品，
處有期徒刑肆月，扣案之玻璃球吸食器壹支沒收。應執行有期徒
刑拾月，扣案之玻璃球吸食器壹支沒收。
    犯罪事實
一、甲○○前於民國93年間因施用毒品案件，經國防部南部地方
    軍事法院澎湖分院以93年度澎裁字第5 號裁定送觀察、勒戒
    後，因執行成效良好認無繼續施用毒品傾向，於93年7 月19
    日執行完畢釋放。詎仍不知悔改，明知海洛因、甲基安非他
    命業經公告為毒品危害防制條例第2 條第2 項所列管之第一
    、二級毒品，不得非法持有、施用，竟基於施用第一級毒品
    海洛因之犯意，於97年7 月6 日下午7 時許，在彰化縣大村
    鄉○○○路旁自小客車內，以將海洛因粉末摻入香菸內點燃
    吸食之方式，施用第一級毒品海洛因1 次；另基於施用第二
    級毒品甲基安非他命之犯意，於同日下午2 時許，在其位於
    彰化縣大村鄉村○村○○○路75號住處內，以將甲基安非他
    命晶體置於玻璃球吸食器上，其下用火燒烤並吸食其霧化氣
    體之方式，施用第二級毒品甲基安非他命1 次。嗣於同年7
    月8 日上午8 時30分許，為警在彰化縣花壇鄉○○村○○路
    ○ 段455 巷41號前，因其形跡可疑經盤查而查獲，當場扣得
    玻璃球吸食器1 支，並經其同意採集其尿液送驗後，結果呈
    嗎啡及甲基安非他命陽性反應，始查悉上情。
二、案經彰化縣警察局彰化分局報請臺灣彰化地方法院檢察署檢
    察官偵查起訴。
    理  由
一、本件被告所犯係死刑、無期徒刑、最輕本刑為3 年以上有期
    徒刑以外之罪，其於準備程序就前揭被訴事實為有罪之陳述
    ，經受命法官告知簡式審判程序之旨，並聽取其與公訴人之
    意見後，本院認無不得或不宜改依簡式審判程序進行之處，
    爰依刑事訴訟法第273 條之1 第1 項、第284 條之1 ，裁定
    本案由受命法官獨任進行簡式審判程序，合先敘明。
二、上揭犯罪事實，業經被告於警詢及本院審理時（參見本院98
    年3 月19日審判筆錄）坦承不諱，且其於97年7 月8 日為警
    查獲時所採驗之尿液，經臺灣彰化地方法院檢察署委託警方
    送請詮昕科技股份有限公司檢驗結果，確呈嗎啡及甲基安非
    他命陽性反應，此有彰化縣警察局彰化分局委託檢驗尿液代
    號與真實姓名對照認證單及該公司97年7 月16日編號000000
    00號濫用藥物尿液檢驗報告各1 紙附卷可稽。參諸醫學臨床
    實驗及根據英國藥學會出版之文獻Clarke's Isolation and
    Identification of Drugs 乙書第293 頁載：海洛因經注射
    入人體後，在體內迅速水解成6-Monoacety I morphine，再
    緩緩繼續水解成嗎啡，然後再循嗎啡之代謝方式排出，同書
    第431 頁至第432 頁並載有：嗎啡經注射入人體後，約50％
    以上於8 小時內自尿中排出，至24小時排出約90％，但48小
    時後仍有微量可檢出等語。此外，按通常健康成人一次注射
    嗎啡15公絲，而以現行採用蟻醛酸試液及鉬鋑銨酸試液檢檢
    驗其尿液時，注射後8 小時內所排尿液易於檢出；8 小時至
    24小時，視其取尿時間及尿量多寡，可能檢出；至24小時以
    後所排之尿液，用上述方法已難檢出，亦據行政院衛生署藥
    物食品檢驗局73年11月30日（73）藥檢壹字第030221號函釋
    明確；又甲基安非他命經口服投與後，約70％於24小時內可
    自尿液中排出，又其尿液內含甲基安非他命成分之檢出，與
    投與甲基安非它命的量、個人體質、檢驗儀器之精密度有關
    ，通常採尿化驗是否呈陽性反應，應以投與後24小時內所採
    者為宜，此亦有行政院衛生署藥物食品檢驗局（80）藥檢壹
    字第4529號函可查。是依上開說明，佐以被告前揭尿液檢驗
    報告及扣案之吸食器1 支，足徵被告前開施用第一級毒品海
    洛因及第二級毒品甲基安非他命之自白核與事實相符，堪可
    採為論罪科刑之依據。
三、另犯毒品危害防制條例第10條施用第一、二級毒品之罪者，
    檢察官應先聲請法院裁定將被告令送勒戒處所觀察、勒戒後
    ，認有繼續施用毒品傾向者，應由檢察官聲請法院裁定令入
    戒治處所施以強制戒治，且經觀察、勒戒或強制戒治執行完
    畢釋放後，5 年內再犯第10條之罪，檢察官應依一般刑事訴
    訟程序予以起訴論罪科刑，此觀諸毒品危害防制條例第20條
    第1 項、第2 項、第23條第2 項前段規定自明。本件被告前
    因施用毒品案件，經國防部南部地方軍事法院澎湖分院以93
    年度澎裁字第5 號裁定送觀察、勒戒後，因執行成效良好認
    無繼續施用毒品之傾向，於93年7 月19日執行完畢釋放之事
    實，有臺灣高等法院被告前案紀錄表、臺灣彰化地方法院檢
    察署刑案資料查註紀錄表各1 份附卷可參，其於前開觀察、
    勒戒執行完畢釋放後5 年內，復犯本件施用毒品罪，事證明
    確，自應逕行起訴。
四、按海洛因、甲基安非他命為毒品危害防制條例第2 條第2 項
    所明定之第一、二級毒品。是核被告前揭所為，係犯同條例
    第10條第1 項之施用第1 級毒品罪及同條例第2 項之施用第
    2 級毒品罪。被告於此期間內持有各該級毒品並進而施用，
    其持有之低度行為應為施用之高度行為所吸收，均不另論持
    有毒品之罪。其所犯上開施用第一、二級毒品2 罪間，犯意
    各別，行為互殊，應予分論併罰。至公訴意旨雖認被告為累
    犯，惟被告前於92年間因違反槍砲彈藥刀械管制條例案件，
    經本院以93年度訴字第163 號刑事判決判處有期徒刑1 年4
    月，併科罰金新臺幣100000元，緩刑4 年確定，又於緩刑期
    內之97年間因竊盜案件，經本院以97年度易字第1714號刑事
    判決判處有期徒刑6 月、6 月，並定其應執行刑為有期徒刑
    10月確定，尚未執行之事實，此有臺灣彰化地方法院檢察署
    刑案資料查註紀錄表及臺灣高等法院被告全國前案紀錄表各
    1 份在卷可憑，是被告上開犯行尚不構成累犯，併予敘明。
    爰審酌被告前有施用毒品之不良素行，歷經觀察、勒戒程序
    後，仍未能徹底戒絕毒品，顯見意志不堅，有失政府制定毒
    品危害防制條例之立法美意，本不宜寬貸，惟念其施用毒品
    乃自戕一己之身體健康，尚未害及他人，且犯後坦承犯行，
    暨其智識程度、生活狀況等一切情狀，分別量處如主文所示
    之刑，並定其應執行之刑，以示懲戒。扣案之玻璃球吸食器
    1 支，係被告所有，供其於97年7 月6 日施用第2 級毒品所
    用之物，業據被告於本院審理時供承在卷（詳見本院98年3
    月19日審判筆錄），爰依刑法第38條第1 項第2 款之規定，
    併予宣告沒收。
據上論斷，應依刑事訴訟法第273 條之1 第1 項、第299 條第1
項前段，毒品危害防制條例第10條第1 項、第2 項，刑法第11條
前段、第51條第5 款、第38條第1 項第2 款，判決如主文。
本案經檢察官張聖傳到庭執行職務。
中    華    民    國    98    年    3     月    31    日
                  刑事第七庭    法  官  胡宜如
以上正本證明與原本無異。
如不服本判決應於收受判決後10日內向本院提出上訴書狀，並應
敘述具體理由。其未敘述上訴理由者，應於上訴期間屆滿後20日
內向本院補提理由書（均須按他造當事人之人數附繕本）「切勿
逕送上級法院」。
中    華    民    國    98    年    3     月    31    日
                                書記官  林淑文
附錄本案論罪科刑法條：
毒品危害防制條例第10條
施用第一級毒品者，處 6 月以上 5 年以下有期徒刑。
施用第二級毒品者，處 3 年以下有期徒刑。


司法院資訊處製作；財團法人民間司法改革基金會備份。
